【裁判字號】    95,訴,3
【裁判日期】    950914
【裁判案由】    請求交付白米
【裁判全文】
臺灣板橋地方法院民事判決                 95年度訴字第3號
原      告  東昇米糧食品有限公司
法定代理人  乙○○
訴訟代理人  謝清昕律師
被      告  紀氏源豐企業有限公司臺北分公司
法定代理人  甲○○
訴訟代理人  陳守文律師
上列當事人間請求交付白米事件，經本院於中華民國95年8 月31
日言詞辯論終結，判決如下：
    主  文
原告之訴及假執行之聲請均駁回。
訴訟費用由原告負擔。
    事實及理由
一、原告主張：
(一)原告於民國（下同）94年7 月5 日與被告紀氏源豐企業有限
    公司臺北分公司之副理楊富清購買勝利良質米50,000斤，每
    臺斤單價新臺幣（下同）14.2元，總價為710,000 元。原告
    並於當日簽發支票乙紙交付與被告公司之楊富清，並將稻米
    寄倉於被告之倉庫中，雙方約定由原告叫貨，被告即應以貨
    車載運至原告指定之地點。被告已於94年7 月12日給付原告
    勝利良質米6,500 斤，又於94年7 月22日給付原告勝利良質
    米5,000 斤。原告於94年12月11日以存證信函催告被告於文
    到後3 日內交付勝利良質米38,500斤至原告之營業處所，被
    告於同年月12日收受，仍拒不回應原告之請求，原告又於同
    年月22日以存證信函解除雙方所訂立之買賣契約，被告於同
    年月23日收受此一存證信函。
(二)依民法及公司法之規定，楊富清係被告紀氏源豐企業有限公
    司臺北分公司之副理，自有代為簽名及管理事務之權，其所
    為之行為對公司發生效力。再依民法第315 條、第219 條第
    2 項、第254 條、第258 條、第259 條第1 項、第260 條及
    第216 條第2 項等規定，原告可請求解除契約回復原狀原告
    應返還546,700 元（計算式：38,500×14.2＝546,700），
    及應返還之利息為12,731元（計算式：546,700 ×5%×170/
    365 ＝12,731）。又94年12月23日全省商品行情北部地區稻
    米之均價為新臺幣每一斤為18.5元，原告之履行利益為165,
    550 元（計算式：【18.5－14.2】×38,500＝165,550），
    總計被告應賠償原告之金額為724,981 元（計算式：546,70
    0 ＋12,731＋165,550 ＝724,981）等語。
(三)被告公司之副理丙○○於在職期間將交易所得據為已有而與
    原告簽約，依民法第224 條「債務人之代理人或使用人，關
    於債之履行有故意或過失時，債務人應與自己之故意或過失
    負同一責任」之規定，被告自應負過失之責任，並類推適用
    民法第184條之規定，原告得以請求被告負損害賠償之責。
(四)聲明：(1)被告應給付原告724,981 元，及自起訴狀繕本送達
    被告之日起至清償日止，按年息5%計算之利息。
    (2)願供擔保請准宣告假執行。
二、被告則以：
(一)被告雖經營散米買賣，然因散米單價頗低利潤微薄，且價格
    一日數變，不僅每日散米價格皆有波動並載於報章之外，被
    告公司亦每日皆會公告散米牌價供業務知悉。是為廠商惡意
    囤積居奇，被告從未授權經理人或業務經營或接受廠商所謂
    預購散米之寄倉單契約。又原告所提之寄倉單，不僅形式上
    為人工自畫之表格，並非被告所出具，且該內容中所蓋之大
    小章，亦非被告公司所有。且就寄倉單契約形式上顯非有效
    之契約，除無契約當事人原告及被告之名稱外，更無簽約日
    、叫貨日及送貨日之相關重要約定記載，顯係楊富清（本名
    丙○○）偽造之文書，而原告所交付之系爭支票亦由丙○○
    收取兌現花用從未交回被告公司，丙○○即離職，被告從未
    知悉有此寄倉契約存在，事後被告發現此事並發現丙○○尚
    有侵占被告公司其他多筆公款。
(二)原告起訴既謂原告於94年7 月5 日向被告公司副理丙○○預
    購白米50,000斤，每台斤單價14.2元，總價710,000 元，原
    告並簽發710,000 元之支票乙紙予丙○○收訖。然被告於94
    年7 月12日及同年7 月22日給付原告白米共11,500斤之後即
    拒絕給付剩餘白米云云；惟查：若依原告所言，原告依系爭
    寄倉單契約已給付被告50,000斤白米金額共710,000 元，則
    被告應尚積欠原告白米38,500斤，然原告卻一反常態，仍於
    系爭寄倉單7 月5 日簽訂後，於94年7 月12日、7 月22日及
    8 月19日向被告公司叫貨白米，金額分別為247,500 元、79
    ,500 元 及80,500元，被告並於原告叫貨日立即出貨於原告
    簽名收訖，上揭白米金額依銷貨單上記載每台斤之單價分別
    為15元（750/50台斤）、15.9元（795/50台斤）及16.1元（
    805/50台斤），而原告更因此給付被告部份貨款支票2 紙，
    分別為150,000 元及80,500元並兌現。若系爭寄倉單契約屬
    實且原告已給付貨款完畢，則為何原告於簽訂白米寄倉單契
    約之後，仍需個別向被告公司叫貨白米，並個別給付被告公
    司貨款，此顯與常情不合。再原告自陳既於94年7 月5 日向
    被告公司副理丙○○預購白米50,000斤，每台斤單價14.2元
    ，則何以被告公司銷貨單上之白米單價金額分別為15元（
    750/50台斤）、15.9元（795/50台斤），而非14.2元，且該
    銷貨單上手寫之部分筆跡，亦非被告公司所填寫等語，資為
    抗辯。
(三)聲明：求為判決如主文所示，如受不利判決，願供擔保請准
    免為假執行。
三、兩造不爭執事項：
    訴外人楊富清（本名丙○○）為被告紀氏源豐企業有限公司
    臺北分公司之副理，現已不知行蹤。
四、本院之判斷：
(一)原告主張於94年7 月5 日與被告公司之副理丙○○購買勝利
    良質米50,000斤，每臺斤單價14.2元，總價為710,000 元，
    原告並於當日簽發支票乙紙交付與被告公司之丙○○，並將
    稻米寄倉於被告之倉庫中，雙方約定由原告叫貨，被告即應
    以貨車載運至原告指定之地點，被告已於94年7 月12日給付
    原告勝利良質米6,500 斤，又於94年7 月22日給付原告勝利
    良質米5,000 斤，原告於94年12月11日以存證信函催告被告
    於文到後3 日內交付勝利良質米38,500斤至原告之營業處所
    ，被告於同年月12日收受，仍拒不回應原告之請求，原告又
    於同年月22日以存證信函解除雙方所訂立之買賣契約，為此
    本於契約解除回復原狀及債務不履行損害賠償之法律關係，
    請求被告給付724,981 元等語，並提出寄倉單影本及支票影
    本各1 紙及存證信函為證；惟上開寄倉單為被告所否認，且
    被告以從未授權經理人或業務經營或接受廠商所謂預購散米
    之寄倉單契約，而被告公司作業流程係業務向客戶接單之後
    ，即會填寫接單紀錄表載有叫貨之散米品項、數量、單價及
    交貨日等事項後，由被告公司出具銷貨單出貨于廠商收受後
    並簽收等語置辯，亦提出接單紀錄表及銷貨單等為證。再觀
    之原告所提出之寄倉單乙紙，不僅為被告所否認，且該寄倉
    單形式上係自畫之表格，所蓋之小章亦僅係楊富清（即丙○
    ○）之印章，並非被告公司負責人章。又該寄倉單亦無該契
    約之當事人原告及被告之名稱，更無何時所簽約、叫貨日及
    預計送貨日等等契約相關重要約定之記載。再衡酌原告所主
    張係向被告訂購白米50,000斤，金額總計710,000 元，依原
    告所主張之數量並非小額買賣，金額亦非戔戔之數；況原告
    亦從事米糧食品生意多年，白米之價格每日多少會有所波動
    ，此為原告所熟知，豈有如原告所提出不知何人所畫之表格
    之寄倉單，如此草率，卻以此即認完成上開鉅額白米生意！
    是原告上開之陳述顯有疑義。
(二)按當事人主張有利於己之事實者，就其事實負舉證之責任，
    民事訴訟法第277 條定有明文，是請求履行債務之訴，除被
    告自認原告主張債權發生原因之事實外，應先由原告就其主
    張此項事實，負舉證之責任，必須證明其為真實後，被告於
    其抗辯事實，始應負證明之責任，此為舉證責任分擔之原則
    ，最高法院43年度臺上字第377 號判例意旨可資參照。本件
    原告主張向被告預購白米50,000斤，每台斤單價為14.2元，
    然原告所提出被告94年7 月12日銷售單上記載品名規格為「
    勝利牌30Kg」，單位「包」，數量「330 」，單價「750 」
    ，金額「247,500 」，依白米一包為50台斤計算，每台斤單
    價為15元，金額始為247,500 元（計算式：50×15×330 ＝
    247,500）， 另94年7 月22日銷售單上記載品名規格為「勝
    利牌30Kg」，單位「包」，數量「100 」，單價「795 」，
    金額「79,500」，依白米一包為50台斤計算，每台斤單價為
    15.9元，金額始為79,500元（計算式：50×15.9×100 ＝79
    ,500），皆非如原告所主張已與被告訂購白米50,000斤，每
    台單價14.2元，有上開銷售單影本2 紙在卷可稽。再被告亦
    提出被告於94年8 月19日銷售原告之銷售單上記載品名規格
    為「勝利牌30Kg」，單位「包」，數量「100 」，單價「
    805 」，金額「80,500」，依白米一包為50台斤計算，每台
    斤單價為16.1元，金額始為80,500元（計算式：50×16.1×
    100 ＝80,500），亦非如原告所主張白米每台斤單價為14.2
    元。再果如原告所主張已支付白米50,000斤，金額710,000
    元，何以原告嗣後向被告訂購白米仍支付貨款150,000 元及
    77,500元，有被告所提出之原告所簽發付款人為臺北市第九
    信用合作社雙園分社，發票日各為94年8 月12日及94年8 月
    25日，支票號碼各為JE0000000 、JE0000000 之支票影本2
    紙附卷可憑。雖原告所提出之上開94年7 月12日及94年7 月
    22日銷售單上有記載「餘43,500斤」及「餘38,500斤」，惟
    被告否認係其所記載，而原告對於上開字樣為其所簽註之事
    實並不爭執。至原告主張有交付710,000 元之支票予訴外人
    丙○○，且丙○○亦將上開支票透由訴外人丁○○之帳戶提
    示兌領，業據證人丁○○證述屬實，惟此僅能證明原告有交
    付710,00 0元之支票予訴外人丙○○，然簽發票據之原因所
    在多有，例如借貸、清償債務、買賣之貨款等等原因不一而
    足。是以自不能僅以原告交付訴外人丙○○710,000 元之支
    票，遽認上開支票係原告向被告訂購白米之貨款。是原告主
    張與被告成立白米之買賣而有所謂寄倉單契約，顯屬無據，
    不足採信。至原告亦主張係被告公司之副理丙○○自行侵吞
    買賣白米之710,000 元，而認應位民法第224 條、第188 條
    之規定，被告應負損害賠償之責，亦屬無據，不足為採。
五、綜上所述，原告依據解除契約回復原狀及債務不履行或侵權
    行為等法律關係，請求被告給付原告724,981 元，及自起訴
    狀繕本送達翌日起（即95年1 月10日）至清償日止，按年息
    5% 計 算之利息，為無理由，應予駁回。又原告之訴既經駁
    回，其假執行之聲請已失所附麗，應併駁回。
六、本件事證已臻明確，兩造其餘攻擊防禦方法及所提之證據，
    經審酌後認於本判決結果不生影響，爰不一一論述，附此敘
    明。
結論：原告之訴為無理由，依民事訴訟法第78條，判決如主文。
中    華    民    國    95    年    9     月    14    日
                     民事第二庭  法  官  潘  長  生
以上正本係照原本作成
如對本判決上訴，須於判決送達後20日內向本院提出上訴狀
中    華    民    國    95    年    9     月    14    日
                               書記官  許 清 琳


司法院資訊處製作；財團法人民間司法改革基金會備份。
